【裁判字號】    89,交上更(一),8
【裁判日期】    890913
【裁判案由】    業務過失致死
【裁判全文】
臺灣高等法院高雄分院刑事判決                  八十九年度交上更(一)字第八號
    上  訴  人
    即  被  告  甲○○
    選任辯護人  高宗良  律師
                郭家駿
右上訴人因業務過失致死案件，不服臺灣高雄地方法院八十六年度交訴字第三六號中
華號民國八十六年十一月十三日第一審判決（起訴案號：臺灣高雄地方法院檢察署八
十六年度偵字第四五九九號），提起上訴，經最高法院發回更審，本院判決如左：
      主  文
原判決撤銷。
甲○○從事業務之人，因業務上之過失致人於死，處有期徒刑捌月。緩刑參年。
      事  實
一、甲○○係億成交通股份有限公司之司機，為從事駕駛業務之人，曾於民國八十五
    年間因懲治走私條例案，經法院判處有期徒刑五月，緩刑二年，於八十五年八月
    十二日確定，緩刑期間，於八十六年二月十三日晚上九時許，駕駛車號ＪＩ－九
    三八號營業大貨車，沿高雄市○○路由南往北方向行駛，途經該路一之六號中美
    嘉吉飼料公司前之設有閃光黃燈交岔路口時，擬左轉進入中美嘉吉飼料公司，本
    應注意汽車行駛至交岔路口左轉時，須行至交岔路口中心處左轉，並不得佔用來
    車道搶先左轉，而依當時天候雖值夜晚，惟有路燈照明，路面寬廣乾燥、無缺陷
    、無障礙物，視距良好，並無不能注意之情事，詎其竟疏未注意，尚未至交岔路
    口中心處，即行佔用來車道搶先左轉，適有楊義隆騎乘車號ＮＥＶ─一一一號輕
    機車，沿同市○○路由北往南方向直行，行駛至該置有閃亮黃燈路口時，亦未注
    意車前狀況，並隨時採取必要之安全措施，楊義隆機車煞車不及，致機車車前頭
    撞及甲○○貨車右後輪，楊義隆當場人車倒地，因而受有腦部挫傷，甲○○於偵
    查機關未發覺犯罪前向警方報案自首，並隨即將楊義隆送醫急救，然楊義隆仍延
    至同日晚上十一時三十三分許不治死亡。
二、案經高雄市政府警察局前鎮分局報請台灣高雄地方法院檢察署檢察官偵查起訴。
    理  由
一、訊據上訴人即被告甲○○對於右揭時地肇事發生車禍致被害人楊義隆死亡之事實
    供承不諱，而被告亦坦認於行經該路口時有提前左轉情事（原審卷第六十頁），
    並有道路交通事故調查報告表（相驗卷第十八頁、原審卷第二十頁、第二六頁）
    及現場照片十五張附卷可稽。而被害人確係因本件車禍受有腦部挫傷死亡，亦經
    台灣高雄地方法院檢察署檢察官督同法醫師相驗屬實，並製有勘驗筆錄、驗斷書
    、相驗屍體證明書可憑。
二、按汽車行駛至交岔路口左轉時，應距交岔路口中心處左轉，並不得佔用來車道搶
    先左轉。道路交通安全規則第一百零二條第一項第四款定有明文。被告駕車自當
    注意及此。且當時天候雖值夜晚，惟有路燈照明，路面寬廣乾燥、無缺陷、無障
    礙物，視距良好一節，有上開現場照片可稽，並無不能注意之情事。被告雖辯稱
    是被害人自後撞上其車右後輪，如依交通規則之左轉方法，伊之大貨車無法轉進
    入中美嘉吉飼料公司門內，伊於該處不得不提前左轉，是本件車禍伊並無過失云
    云，惟查，依據卷附道路交通事故調查報告表之現場圖顯示，兩車撞擊位置係在
    交岔路口中心點略偏西南方，即成功路南下快車道與成功路一之六號大門東向行
    車路線交會處，又據證人即現場處理車禍事件警員陳世隆於原審履勘車禍現場時
    ，到場實際測繪證稱：「機車前車頭倒地位置一．三公尺是距道路邊線位置，車
    前輪距快車道延伸線一．二公尺，後輪為０．九公尺，依現場圖判斷撞擊點應為
    血跡之前，．．．大貨車在肇事地點大多提前左轉，否則必須二段式左轉才能轉
    進公司」等語（見原審卷第五九頁背面、第六十頁），且依卷附照片顯示肇事地
    點路口寬闊，依其路口空間並無被告所謂無法二段式轉彎情形，充其量僅是提前
    左轉及二段式左轉方便程度不同而已，況交通安全規則係適用於任何行車況狀，
    被告所辯非提前左轉無法順利進入公司之情亦屬該飼料公司門口設計或被告本身
    載運車輛結構問題，尚難據此即謂被告可為本身行車方便而可免遵守交通規則之
    規定，而本件車禍責任經送請高雄市政府建設局車輛行車事故鑑定委員會鑑定結
    果，亦認定被告駕駛大貨車搶先左轉為肇事主因，被害人行經閃光黃燈路口未注
    意安全小心通過，為肇事次因，有該鑑定委員會八十六年五月二十九日高市鑑字
    第八六０四一二九號鑑定意見書一份在卷可按（見原審卷第三四至三六頁），足
    見被告顯有過失。被告否認有過失犯行，核屬飾卸之詞，殊無足採。且被告之過
    失行為，與被害人因本件車禍死亡間並有相當因果關係。至本件肇事事故發生地
    點既係有閃亮黃燈路口，被害人又係直行車，時屬夜間，自應減速慢行，並特別
    注意交叉路口車前狀況，本件被告大貨車之撞擊處係後右後車輪，且該大貨車係
    屬貨櫃式拖車（有卷附現場照片可按），車身較長，顯見當時被告固有搶先提前
    左轉，但其左轉後已有相當車身已橫過成功路快車道，橫越時點距離被害人距離
    應仍有相當距離，被害人若亦稍加注意或減速通過路口，本件車禍亦可避免，是
    被害人對於本件車禍之發生亦與有過失，惟被害人之過失尚不能解免被告之過失
    責任。事證明確，被告過失致人於死之犯行洵堪認定。
三、查被告係億成交通股份有限公司之司機，此據其供明在卷，為從事駕駛業務之人
    ，其駕車肇事致人於死，核其所為係犯刑法第二百七十六條第二項之從事業務之
    人，因業務上之過失致人於死罪。被告於員警未獲知肇事者時，主動表示為其肇
    事，自首而接受裁判，此經證人陳世隆供證在卷（原審卷第五九頁背面），應依
    刑法第六十二條前段之規定減輕其刑。
四、原審予以論罪科刑，固非無見，惟查：(一)原判決事實欄載明被告曾於八十五年間
    因懲治走私條例案，經法院判處有期徒刑五月，緩刑二年，於八十五年八月十二
    日確定，緩刑期間尚未屆滿等情，惟理由未載明所憑之證據及認定之理由，復未
    敘明該事實對被告科刑有何具體影響，自有未合。(二)又原判決事實欄認定被告於
    偵查機關未發覺其犯罪前，向警方自首，惟理由欄內未敘明所憑之證據及認定之
    理由，雖於論結欄有引用刑法第六十二條前段之規定，然理由內並無關於自首減
    輕其刑之闡述，尚無從辨識已適用自首減輕之規定，亦有未洽。被告上訴意旨認
    原判決未審酌其自首減輕其刑之規定，指摘原判決不當，為有理由，應由本院撤
    銷改判。審酌被告因一時疏於注意而肇事致被害人死亡，而事後即與被害人家屬
    達成和解，賠償被害人之家屬新台幣一百二十萬元（原審卷第二五頁），此有和
    解書一份在卷可憑，及被害人本身對肇事事故之發生亦與有過失等一切情狀，量
    處如主文第二項所示之刑。
五、末查，被告雖曾於八十五年間因懲治走私條例案，經法院判處有期徒刑五月，緩
    刑二年，於八十五年八月十二日確定，惟迄今已緩刑期滿，而緩刑之宣告未經撤
    銷，此有台灣高等法院被告全國前案紀錄表、台灣高雄地方法院檢察署刑案資料
    查註紀錄表各一份在卷可按，依刑法第七十六條之規定，其刑之宣告失其效力。
    是被告等同未曾受有期徒刑以上刑之宣告，其因一時疏失而肇事犯罪，犯後即自
    首並與被害人家屬成立和解，業如前述，態度良好，經此次科刑後，當知所警惕
    ，應無再犯之虞，本院認所宣告之刑，以暫不執行為適當，因併宣告緩刑三年，
    以啟自新。
據上論結，應依刑事訴訟法第三百六十九條第一項前段、第三百六十四條、第二百九
十九條第一項前段，刑法第二百七十六條第二項、第六十二條前段、刑法第七十四條
第一款，罰金罰鍰提高標準條例第一條前段，判決如主文。
本案經檢察官陳新慶到庭執行職務
中    華    民    國        八十九      年      九      月     十三     日
                              臺灣高等法院高雄分院刑事第三庭
                                  審判長法官  莊秋桃
                                        法官  謝宏宗
                                        法官  魏式璧
右正本證明與原本無異。
如不服本判決，應於判決送達後十日內向本院提出上訴狀，其未述理由者並應於提
出上訴狀後十日內向本院補提理由書（應附繕本)。
                                      書記官  楊茱宜
中    華    民    國        八十九      年      九      月     十五     日
附錄本判決論罪之法條：
刑法二百七十六條第二項
從事業務之人，因業務上之犯前項之罪者，處五年以下有期徒刑或拘役，得併科三千
元以下罰金。
                                                             Ｈ


司法院資訊處製作；財團法人民間司法改革基金會備份。
